臺灣臺中地方法院民事判決　99年度訴字第1686號
原　　　告　何大江
原　　　告　何泰成
原　　　告　何泰安
原　　　告　何樹旺
原　　　告　何聰繑
原　　　告　何吉宗
原　　　告　何成深
原　　　告　何富家
原　　　告　何永松
原　　　告　何永村
原　　　告　何永鎮
兼共同訴訟　何泰寬
代　理　人
被　　　告　祭祀公業何合季　何合誠季
法定代理人　何金三
上列當事人間確認派下權存在事件，本院於民國100年1月20日言
詞辯論終結，判決如下：
    主    文
確認原告對祭祀公業何合季、何合誠季之派下權存在。
訴訟費用由被告負擔。
    事實及理由
一、按確認法律關係之訴，非原告有即受確認判決之法律上利益
    者，不得提起之，民事訴訟法第247條第1項前段定有明文。
    所謂即受確認判決之法律上利益，係指法律關係之存在與否
    不明確，致原告在私法上之地位有受侵害之危險，而此危險
    得以對於被告之確認判決除去之者而言。查原告主張其等對
    於祭祀公業何合季、何合誠季之派下權權利存在一事，被告
    雖未否認之，惟迄今未補行列入原告等為該祭祀公業之派下
    員，原告等有無該派下權權利確已陷於不安定狀態，自有提
    起本件確認之訴之必要及為確認之利益。
二、原告起訴主張：祭祀公業何合季、何合誠季係於清光緒年間
    ，由韓、何、藍三姓同宗為紀念先祖渡海來台締造基業有成
    並寓意慎終追遠敦親報本，始共同集資520銀圓，分成13 鬮
    、每鬮20份，共計260份而成立，40年來均按民國39 年會員
    勵年名簿為權利義務之根據，並無爭執。原告何聰繑、何吉
    宗、何成深、何富家為該名簿第8鬮第1行所載派下員何闊嘴
    之男系子孫；原告何樹旺為該名簿第5鬮第1行所載派下員何
    正君之男系子孫；原告何大江、何泰成、何泰安、何泰寬為
    該名簿第1鬮第8及9行、第2鬮第13行、第12鬮第4及20行所
    載派下員何昌之男系子孫；原告何永松、何永村、何永鎮為
    該名簿第5鬮第14行所載派下員何生之男系子孫。爰依法訴
    請確認原告等之派下權存在。被告則以：原告等確為祭祀公
    業何合季、何合誠季之派下員，但須執有法院之確認判決方
    可辦理派下員登記等語。並聲明：同意原告之請求。
三、原告主張之事實業經提出台中市西屯區公所祭祀公業何合季
    、何合誠季更正派下員證明書、會員勵年名簿、繼承系統表
    、戶口名簿、戶籍謄本等為證，並為被告所不爭執，信屬真
    實。按當事人於言詞辯論時為訴訟標的之捨棄或認諾者，應
    本於其捨棄或認諾為該當事人敗訴之判決，民事訴訟法第38
    4 條定有明文。又按關於認諾及訴訟上自認或不爭事實之效
    力之規定，於第589條及第592條親子關係訴訟不適用之，民
    事訴訟法第594 條固有明文。惟祭祀公業派下權之訴訟，涉
    及對於祭祀公業財產等所有之權利義務，係屬通常訴訟程序
    之訴訟，而非屬上開親子關係事件程序之訴訟，自無民事訴
    訟法第594條規定適用之餘地（最高法院86年度台上字第112
    4 號判決意旨參照）。是以本件訴訟既經被告為訴訟標的之
    認諾，且原告上開主張，經核亦與事實相符，則原告請求確
    認對於祭祀公業何合季、何合誠季之派下權存在，為有理由
    ，應予准許。
四、訴訟費用負擔之依據：民事訴訟法第78條。
中    華    民    國  100    年    1      月    31    日
                  民事第三庭    法  官  鍾貴堯
正本係照原本作成。
如對本判決上訴，須於判決送達後20日內向本院提出上訴狀。如
委任律師提起上訴者，應一併繳納上訴審裁判費。
中    華    民    國  100    年    1      月    31    日
                                書記官  童淑芬